【裁判字號】    92,簡上,18
【裁判日期】    920716
【裁判案由】    損害賠償
【裁判全文】
臺灣嘉義地方法院民事判決  九十二年度簡上字第一八號
    上  訴  人  乙○○
    被上訴人    泰安產物保險股份有限公司
    法定代理人  甲○○
右當事人間請求損害賠償事件，上訴人對於中華民國九十二年一月九日本院嘉義簡易
庭九十一度嘉簡字第四三二號第一審判決提起上訴，本院判決如左：
    主      文
原判決關於命上訴人給付超過新台幣陸萬捌仟陸佰玖拾捌元及自民國九十一年三月二
十六日起至清償日止，按週年利率百分之五計算之利息部分，暨訴訟費用之裁判均廢
棄。
右開廢棄部分，被上訴人在第一審之訴駁回。
其餘上訴駁回。
第一審訴訟費用由上訴人負擔十分之三，餘由被上訴人負擔；第二審訴訟費用由被上
訴人負擔十分之三，餘由上訴人負擔。
    事      實
甲、上訴人方面：
  一、聲明：
  （一）原判決不利於上訴人部分廢棄。
  （二）右廢棄部分，被上訴人在第一審之訴駁回。
  二、陳述：除與原審判決書所載者相同，茲予引用外，補稱：
  （一）上訴人所駕駛之自小客車與訴外人陳譽仁所駕駛之自小客車發生碰撞，雖經
        車輛行車事故鑑定委員會認兩車同為肇事主因，但事實上係陳譽仁之車輛撞
        到上訴人之車輛，肇事主因應為陳譽仁之車輛，上訴人應無過失責任，原審
        就此未詳加審酌，實難令人折服。對於覆議結果認雙方同為肇事原因無意見
        。
  （二）本件上訴人車輛修理費共計新台幣（以下同）三十萬三千九百九十六元，而
        陳譽仁所有車輛修理費僅估價二十五萬元，上訴人所受損害遠大於陳譽仁，
        原審竟判決上訴人應賠償被上訴人九萬餘元，亦難令人折服。
  三、證據：援用原審之立證方法。
乙、被上訴人方面：
    被上訴人未於言詞辯論期日到場，亦未提出書狀作何聲明或陳述。
丙、本院依職權向嘉義警察局水上分局調閱本件事故之交通報告表、筆錄、照片等。
    理      由
一、被上訴人未於言詞辯論期日到場，核無民事訴訟法第三百八十六條所列各款之情
    形，爰依上訴人聲請，由其一造辯論而為判決。
二、本件被上訴人起訴主張：上訴人駕駛車牌號碼Ｄ六─六六三八號自小客車於民國
    九十年十一月十九日中午十二時二十五分許，在嘉義縣嘉朴公路與太保路口，因
    轉彎不當，致伊所承保之訴外人陳譽仁所有車牌號碼三Ｑ─一０七二號自小客車
    受損。上開受損車輛經估價需費二十五萬元，伊已依保險契約悉數理賠予陳譽仁
    ，依保險法第五十三條之規定取得代位求償權。為此，依民法第一百八十四條第
    一項、第一百九十一條之二之規定，求為判決上訴人應給付伊二十五萬元，並自
    支付命令送達翌日起至清償日止，按年息百分之五計算之利息（原審駁回超過九
    萬二千六百六十一元暨利息部分，未據被上訴人聲明不服）。
三、上訴人則以：事故發生時，係陳譽仁駕駛的車輛撞到伊所駕駛之車輛，肇事主因
    應在陳譽仁，伊無過失。且伊所駕駛之車輛亦受有損害，支出修理費三十萬三千
    九百九十六元，陳譽仁所有之車輛修理費僅估價二十五萬元，伊所受損害遠大於
    陳譽仁，原審竟判決上訴人應賠償被上訴人九萬餘元，難令人折服等語。
四、被上訴人主張：伊承保之陳譽仁所有車號三Ｑ─一０七二號自小客車，於右揭時
    、地與上訴人所有車號Ｄ六─六六三八號自小客車相撞，致陳譽仁所有之自小客
    車受損，支出修理費二十五萬元，伊已依保險契約之約定悉數理賠予陳譽仁之事
    實，業據提出行車執照、汽車保險卡、估價單、統一發票為證（九十一年度促字
    第四四０四號支付命令卷），並為上訴人所不爭執，堪信為真實。上訴人抗辯事
    故之發生其無過失，陳譽仁為肇事主因，且其所受之損害大於陳譽仁，經抵銷後
    ，不應再賠償等語，兩造之主要爭執在於：本件事故之過失責任為何、被上訴人
    得請求上訴人賠償之金額為何，及上訴人得主張抵銷之金額為何。茲就兩造之爭
    執分述如下：
（一）本件事故經送臺灣省嘉雲區車輛行車事故鑑定委員會鑑定結果，該會認「乙○
      ○駕駛自小客車，左轉彎車未讓直行車先行，為肇事主因。三Ｑ─一０七二號
      車駕駛人，未注意車前狀況，為肇事次因。」等語，有被上訴人所提出之該會
      九十一年四月三日嘉鑑字第九一０二六０號函暨所附鑑定意見書一份附於原審
      卷可憑（原審卷十七頁至十九頁）。上訴人不服該上開鑑定結果，經送臺灣省
      車輛行車事故覆議鑑定委員會覆議結果，該會認：「乙○○駕駛自小客車，行
      經號誌路口左轉時，未注意迎面行近之直行來車動態，與陳譽仁駕駛自小客車
      ，行經號誌路口，未注意迎面已先進入路口開始左轉車動態，同為肇事原因。
      」等語，有該會九十一年七月八日府覆議字第九一０九五七號函暨所之覆議意
      見書附於原審卷可憑（原審卷二六至二八頁）。兩造於原審對於覆議結果均不
      爭執（原審卷三一頁、三六、六二頁筆錄），上訴人於本院審理時亦表明對覆
      議結果無意見。按汽車行駛時，駕駛人應注意車前狀況及兩車併行之間隔，並
      隨時採取必要之安全措施，道路交通安全規則第九十四條第三項定有明文。查
      本件事故發生時天氣晴朗、日間自然光線，且路段為縣道、路面為柏油，乾燥
      、無缺陷、無障礙物，視距良好，有道路交通事故調查報告表、現場照片在卷
      可憑，依當時情形，並無使上訴人及陳肇仁不能注意之情事。上訴人及陳譽仁
      竟均未注意車前狀況，致發生本件事故，對於本件損害之發生自均有過失，且
      因其等之過失致各自所駕駛之車輛受損，其等之過失行為與車輛所受損害間顯
      具有相當因果關係。審酌上訴人與陳譽仁對於本件事故發生之原因力強弱與過
      失之輕重，均為未注意車前狀況等情，認上訴人與陳譽仁應負之過失責任為百
      分之五十。上訴人辯稱：陳譽仁應為肇事主因，其無過失云云，尚非可採。
（二）按因故意或過失不法侵害他人之權利者，負損害賠償責任、汽車在使用中加損
      害於他人者，駕駛人應賠償因此所生之損害，民法第一百八十四條第一項前段
      、第一百九十一條之二前段分別定有明文。查本件事故之發生，上訴人應負過
      失責任，已如前述，依前開規定，陳譽仁自得請求被上訴人賠償其所有車輛所
      受之損害。次按被保險人因保險人應負保險責任之損失發生，而對於第三人有
      損失賠償請求權者，保險人得於給付賠償金額後，代位行使被保險人對於第三
      人之請求權；但其所請求之數額，以不逾賠償金額為限，保險法第五十三條第
      一項亦定有明文。被上訴人依其與陳譽仁間就陳譽仁所有三Ｑ─一０七二號自
      小客車之保險契約賠償陳譽仁後，自得代位陳譽仁請求上訴人賠償，被上訴人
      訴請上訴人賠償，於法並無不合。
      (1)查陳譽仁所有三Ｑ─一０七二號車輛因本件事故受損，支出二十五萬元修理
        費，其中工資部分為六萬三千九百七十六元、零件部分為十八萬六千零二十
        四元等情，業據被上訴人提出上訴人所不爭執之統一發票為證（支付命令卷
        ），堪信屬實。至於被上訴人所提出之估價單則為上訴人所否認，且該估價
        單雖估計修理費用合計為三十萬三千九百九十六元，惟其上已加註：本案協
        議修護金額不得超過二十五萬元（含稅），否則報廢等語。其後修理之結果
        ，修理費亦為二十五萬元，有上開統一發票為證，且被上訴人於原審亦請求
        二十五萬元之損害賠償，原審依該估價單認定陳譽仁所有之上開車輛修理費
        用為三十萬三千九百七十六元，自有違誤。按不法毀損他人之物者，被害人
        依民法第一百九十六條之規定，得請求賠償其物被毀損所減少之價額，得以
        修復費用為估定之標準，但以必要者為限，亦即修理材料以新品換舊品應予
        折舊（最高法院七十七年度第九次民庭會議決議參照）。上開零件費用部分
        既係以新零件更換被撞之舊零件，依前開說明，自應將折舊部分予以扣除。
        而依行政院所頒固定資產耐用年數表及固定資產折舊表之規定，小客車之耐
        用年數為五年，依定率遞減法每年折舊千分之三百六十九。陳譽仁之自小客
        車係於九十年七月出廠，有行車執照一份附於原審卷可稽（支付命令卷），
        至本件損害事實發生之九十年十一月十九日，已使用四個月（出廠日以出廠
        當月十五日計），則該車受損更換零件合理折舊額為二萬二千八百八十一元
        （計算式：186024×0.369×4/12＝22881，元以下四捨五入，下同），扣除
        此折舊後，陳譽仁得請求之零件必要修理費用為十六萬三千一百四十三元（
        計算式：000000－00000＝163143）。加上修理工資，合計陳譽仁車輛受損
        修復之必要費用為二十二萬七千一百十九元。惟按損害之發生或擴大，被害
        人與有過失者，法院得減輕賠償金額，或免除之，民法第二百十七條定有明
        文。本件陳譽仁就損害之發生應負百分之五十之過失責任，已如前述，依前
        開法條為過失相抵後，陳譽仁得向上訴人請求賠償之修復費用為十一萬三千
        五百六十元。被上訴人代位陳譽仁向上訴人請求賠償之金額亦以此為限。
      (2)按保險法第五十三條第一項所規定之代位求償權，原係保險人代位行使被保
        險人對於第三人之損失賠償請求權，是第三人所得對抗被保險人之事由，亦
        得執以對抗保險人。本件被上訴人之被保險人即陳譽仁對於事故之發生亦有
        過失，上訴人自得就其因本件事故所受損害，主張與被上訴人請求之損害額
        抵銷。查上訴人主張因本件事故，致其所有車號Ｄ六─六六三八號自小客車
        受損，送修共計支出修理費用三十一萬九千五百三十元，其中零件費用為二
        十五萬五千三百四十元，工資費用為六萬四千一百九十元等情，業據其於原
        審提出估價單、免用統一發票收據為證，並經證人徐進仁於原審到庭結證屬
        實（四二頁）。惟該零件費用部分既係以新零件更換被撞之舊零件，依前開
        說明，亦應將折舊部分予以扣除。而依行政院所頒固定資產耐用年數表及固
        定資產折舊表之規定，小客車之耐用年數為五年，依定率遞減法每年折舊千
        分之三百六十九，其最後一年之折舊額，加歷年折舊累積額，總和不得超過
        該資產成本原額之十分之九。查上訴人之自小客車係於八十一年四月出廠，
        有上訴人所提出之該行車執照一份附於原審卷可憑（原審卷五三頁），至本
        件損害事實發生之九十年十一月十九日，已逾小客車五年之耐用年數。無論
        依平均法或定率遞減法折舊，一般均留有百分之十之殘值，則該自小客車受
        損更換零件之合理折舊額為二十二萬九千八百零六元（計算式：255340×9/
        10＝229806，元以下四捨五入），扣除此折舊後，上訴人得請求之零件必要
        修理費用為二萬五千五百三十四元（000000－000000＝22534）。加上修理
        工資，合計上訴人上開車輛受損修復必要費用為八萬九千七百二十四元。本
        件事故之發生，上訴人應負百分之五十之過失責任，已如前述，故其得請求
        抵銷之數額，自應以四萬四千八百六十二元（89724×50%＝44862）為限。
五、綜上所述，被上訴人本於保險法第五十三條及民法第一百八十四條第一項前段、
    第一百九十一條之二規定，得代位陳譽仁請求上訴人賠償陳譽仁所有上開車輛所
    受之損害為十一萬三千五百六十元，惟上訴人得主張抵銷之金額為四萬四千八百
    六十二元，經抵銷後，被上訴人得請求上訴人賠償之金額為六萬八千六百九十八
    元。從而，被上訴人依前開規定請求上訴人賠償其被保險人陳譽仁所有車輛所受
    之損害，於六萬八千六百九十八元及自支付命令送達上訴人翌日即九十一年三月
    二十六日起至清償日止，按週年利率百分之五計算之利息之範圍內，為有理由，
    應予准許；逾此範圍之請求則無理由，應予駁回。原審就上開應准許範圍內為被
    上訴人勝訴之判決，於法並無不合，上訴意旨仍執前詞指摘原判決不當，求予廢
    棄改判，為無理由，應駁回其上訴。至於上開不應准許之部分，原判決為上訴人
    敗訴之判決，尚有未洽，上訴意旨求予廢棄改判，為有理由，爰由本院予以廢棄
    改判如主文第二項所示。
六、據上論結，本件上訴為一部有理由，一部無理由，依民事訴訟法第四百三十六條
    之一第三項、第四百五十條、第四百四十九條第一項、第七十九條但書、第四百
    六十三條、第三百八十五條第一項，判決如主文。
中      華      民      國    九十二    年      七      月     十六     日
~B臺灣嘉義地方法院民事第二庭
~B    審判長法官  林  以  長
~B    法      官  蕭  道  隆
~B    法      官  黃  渙  文
右為正本係照原本作成。
本判決不得上訴。
中      華      民      國    九十二    年      七      月     十六     日
~B    書  記  官  馮  澤  文


司法院資訊處製作；財團法人民間司法改革基金會備份。
